臺灣高等法院刑事判決
111年度上訴字第78號
上  訴  人  
即  被  告  賴威程


指定辯護人  李典穎律師(義辯)
上列上訴人即被告因違反毒品危害防制條例案件，不服臺灣桃園
地方法院110年度訴字第680號，中華民國110年11月9日第一審判
決（起訴案號：臺灣桃園地方檢察署109年度偵字第28454號），
提起上訴，本院判決如下：
    主  文
原判決撤銷。
賴威程共同販賣第三級毒品，未遂，處有期徒刑貳年。扣案如附
表編號1 、2 所示之物均沒收。未扣案如附表編號3 所示之物沒
收，於全部或一部不能沒收或不宜執行沒收時，追徵其價額。
    事  實
一、賴威程明知4-甲基甲基卡西酮（4-methylmethcathinone、M
    ephedrone、4-MMC）為毒品危害防制條例第2條第2項第3款
    所列管之第三級毒品，依法不得販賣，竟與黃韋祥（另經臺
    灣桃園地方法院以109年度訴字第1189號判決判處有期徒刑1
    年，其上訴後，本院111年度上訴字第589號審理中）共同基
    於販賣第三級毒品以牟利之犯意聯絡，先由黃韋祥於民國10
    8年9月30日下午1時6分許，透過通訊軟體WECHAT（微信），
    以用戶名稱「mini」在公開群組中發送內容為「桃園穿新衣
    主打PP水蜜桃（圖示）風味穿過品質都說讚（圖示）回頭率
    高達99%!!單件購買650目前優惠方案活動買10送1一件600另
    外目前優惠方案活動(圖示)還有另一個小確幸凡是第一次消
    費只要購買優惠方案多送一件也就是買10送1第一次消費的
    還會+1桃園、中壢、八德專車接送（圖示）（圖示）批發的
    話也可另外洽談需要微信自+stu0000000」之販毒訊息，藉
    此招攬客人。嗣新北市政府警察局新莊分局警員李子浩因執
    行網路巡邏勤務而發現上開訊息，遂於108年10月1日晚間8
    時30分許，佯稱為購毒者，以微信與黃韋祥聯繫，假意欲購
    買含有4-甲基甲基卡西酮成分之咖啡包，嗣雙方議定以新臺
    幣（下同）6,000元之價格交易含有4-甲基甲基卡西酮成分
    之咖啡包10包，並約定在桃園市○○區○○路000號進行交易。
    而後黃韋祥於同日晚間8時37分再以通訊軟體與賴威程聯繫
    ，告知其與李子浩之商議結果，約由賴威程運送含有4-甲基
    甲基卡西酮成分之咖啡包至交易地點。嗣於同日晚間9時38
    分許，黃韋祥駕駛車牌號碼0000-00號自用小客車抵達上開
    地點，與李子浩互相確認身份後，賴威程亦駕駛車牌號碼00
    0-0000號自用小客車抵達現場，黃韋祥即進入賴威程駕駛之
    上開車輛內，向賴威程拿取本次毒品交易之咖啡包12包（買
    10送2），並將毒品咖啡包交付李子浩而欲收取價金，嗣經
    李子浩表明身份當場查獲而未遂，並扣得含有4-甲基甲基卡
    西酮成分之咖啡包12包及IPHONE廠牌之行動電話1支（內含
    門號0000000000號之SIM卡1張）。
二、案經新北市政府警察局刑事警察大隊報請臺灣桃園地方檢察
    署檢察官偵查起訴。
    理  由
一、證據能力：
　　本院以下所引用供述及非供述證據部分，並無證據證明係公
    務員違背法定程序所取得，是依刑事訴訟法第158條之4反面
    解釋，即具證據能力。
二、認定事實所憑之證據及理由：
　㈠上開犯罪事實，業據被告賴威程於原審及本院審理中坦承不
    諱（見原審卷一第47頁、原審卷二第35頁、本院卷第108至1
    09、113頁），核與證人即共犯黃韋祥於警詢及偵訊時之證
    述、證人陳紫鈴於警詢時證述之情節相符（見臺灣桃園地方
    檢察署109年度偵字第28454號卷第19至27、29至35、193至1
    95頁），且有新北市政府警察局新莊分局搜索扣押筆錄暨扣
    押物品目錄表1份、通訊軟體對話翻拍照片19張、對話譯文1
    紙、職務報告1份、臺北榮民總醫院毒品成分鑑定書1份、現
    場照片4張附卷可稽（見同上偵卷第51至55、57、65至70、7
    3至77、85至86、88至91、94至96頁），並有如附表編號1、
    2所示之扣案物為證，堪認被告之任意性自白與事實相符，
    足以採信。
　㈡按我國法令對販賣毒品者臨以嚴刑，惟毒品仍無法禁絕，其
    原因實乃販賣毒品存有巨額之利潤可圖，故販賣毒品者，如
    非為巨額利潤，必不冒此重刑之險，是以有償交易毒品者，
    除非另有反證證明其出於非圖利之意思而為，概皆可認其係
    出於營利之意而為（最高法院93年度台上字第1651號、87年
    度台上字第3164號判決意旨參照）。而參諸本案販售之物品
    ，係含有第三級毒品4-甲基甲基卡西酮成分之咖啡包，取得
    不易，苟無利潤可圖，持有毒品者實無輕易將所持有之毒品
    任意無償轉讓他人之理，且販賣第三級毒品之行為，事涉重
    典，被告殊無甘冒重刑、自陷囹圄而任意將之以原來取得之
    價、量讓與他人之可能，是本案雖欠缺客觀事證可資查明被
    告取得上開毒品咖啡包之實際價格，然被告基於營利之意圖
    而為本件販賣第三級毒品行為，仍足認定。綜上，本件事證
    已臻明確，被告犯行堪以認定，應依法論科。
三、論罪科刑：
  ㈠比較新舊法：
　　按行為後法律有變更者，適用行為時之法律，但行為後之法
    律有利於行為人者，適用最有利於行為人之法律，刑法第2
    條第1項定有明文。又比較新舊法時，應就罪刑有關之共犯
    、未遂犯、想像競合犯、牽連犯、連續犯、結合犯，以及累
    犯加重、自首減輕暨其他法定加減原因（如身分加減）與加
    減例等一切情形，綜其全部罪刑之結果而為比較後，再適用
    有利於行為人之法律處斷，而不得一部割裂分別適用不同之
    新舊法（最高法院95年度第8次刑事庭會議決議參照）。查
    被告於行為後，毒品危害防制條例第4條業於109年1月15日
    修正公布，並於同年7月15日施行，茲就修正前後比較分述
    如下：按修正前毒品危害防制條例第4條第3項規定為：「製
    造、運輸、販賣第三級毒品者，處7年以上有期徒刑，得併
    科新臺幣7百萬元以下罰金」，修正後則規定：「製造、運
    輸、販賣第三級毒品者，處7年以上有期徒刑，得併科新臺
    幣1千萬元以下罰金」，是修正後之規定，併科罰金已提高
    ，以修正前之毒品危害防制條例第4條第3項規定對被告較為
    有利。
　㈡次按刑法上所謂警員之陷害教唆，係指行為人原無犯罪的意
    思，純因具有司法警察權者的設計誘陷，以唆使其萌生犯意
    ，待其形式上符合著手於犯罪行為的實行時，再予逮捕者而
    言。此種「陷害教唆」，因行為人原無犯罪的意思，具有司
    法警察權者復伺機逮捕，係以不正當手段入人於罪，尚難遽
    認被陷害教唆者成立犯罪。至於刑事偵查技術上所謂的「釣
    魚」者，則指對於原已犯罪或具有犯罪故意的人，司法警察
    於獲悉後為取得證據，以設計引誘的方式，佯與之為對合行
    為，使其暴露犯罪事證，待其著手於犯罪行為的實行時，予
    以逮捕、偵辦者而言。此種「釣魚」，因屬偵查犯罪技巧的
    範疇，並未違反憲法對於基本人權的保障，且於公共利益的
    維護有其必要性，故所蒐集的證據資料，自可具有證據能力
    ；換言之，因犯罪行為人主觀上原即有犯罪的意思，倘客觀
    上又已著手於犯罪行為之實行時，自得成立未遂犯，此有最
    高法院107年度台上字第2233號判決意旨可參。查被告雖意
    圖營利而著手販賣毒品行為，然因喬裝買家之員警自始無實
    際與被告交易之真意，被告與喬裝買家之員警彼此間僅形式
    上就毒品交易之達成合意，實際上並不能真正完成毒品買賣
    行為，然依上開判決意旨，被告所為已該當販賣行為之著手
    ，應以販賣毒品未遂罪論處。是核被告所為，係犯修正前毒
    品危害防制條例第4條第6項、第3項之販賣第三級毒品未遂
    罪。又被告於著手販賣前，意圖販賣而持有第三級毒品之低
    度行為，為其嗣後著手販賣之高度行為吸收，不另論罪。另
    其與黃韋祥就上開犯行間，具犯意聯絡及行為分擔，應論以
    共同正犯。
　㈢刑之加重減輕：　
　⒈被告雖已著手販賣毒品之行為，惟因係員警喬裝買家而自始
    不具購毒真意，本件應屬未遂，其所生損害較既遂犯為輕，
    爰依刑法第25條第2項之規定，按既遂犯之刑減輕之。　
  ⒉刑法第59條規定犯罪之情狀可憫恕者，得酌量減輕其刑，其
    所謂「犯罪之情狀」，與同法第57條規定科刑應審酌之一切
    情狀，並非有截然不同之領域，於裁判上酌減其刑時，應就
    犯罪之一切情狀，予以全盤考量，審酌其犯罪有無可憫恕之
    事由（即有無特殊之原因與環境，在客觀上足以引起一般同
    情，以及宣告法定低度刑，是否猶嫌過重等等），以為判斷
    （最高法院95年度台上字第6157號判決意旨參照）。而販賣
    第三級毒品罪，其法定刑為「7年以上有期徒刑，得併科新
    臺幣7百萬元以下罰金」，然同為販賣第三級毒品之人，其
    原因動機不一，犯罪情節未必盡同，或有大盤毒梟者，亦有
    中、小盤之分，甚或僅止於吸毒者友儕間為求互通有無之有
    償轉讓者亦有之，其販賣行為所造成危害社會之程度自屬有
    異，法律科處此類犯罪，所設之法定最低本刑相同，不可謂
    不重。於此情形，倘依其情狀處以有期徒刑，即足以懲儆，
    並可達防衛社會之目的者，自非不可依客觀之犯行與主觀之
    惡性二者加以考量其情狀，是否有可憫恕之處，適用刑法第
    59條之規定酌量減輕其刑，期使個案裁判之量刑，能斟酌至
    當，符合比例原則。查被告犯上開販賣第三級毒品罪，犯罪
    金額不高，實際售出之毒品數量應屬零星小額，且販售對象
    僅有1人，對社會造成之不良影響尚非甚鉅，即被告實屬下
    游之毒販，不論其主觀惡性或造成毒品擴散之危害，如與中
    、大盤商藉販毒獲取暴利相較，顯然較低，罪愆實輕，在客
    觀上確足以引起一般之同情，情堪憫恕，爰依刑法第59條規
    定酌減其刑，並依法遞減之。
四、撤銷原判決之理由及科刑：
　㈠原審對被告論罪科刑，固非無見。惟被告就本件販賣第三級
    毒品罪，就全部犯罪情節觀之，尚非重大惡極，其犯罪之情
    狀顯可憫恕，有情輕法重之情形，已如前述，原審疏未引用
    刑法第59條酌減其刑，有罪刑不相當之虞，容有未當。被告
    上訴請求從輕量刑，為有理由，自應由本院將原判決予以撤
    銷改判。
  ㈡爰審酌被告明知毒品戕害他人身心健康甚鉅，亦危害社會秩
    序，仍漠視毒品之危害性，夥同共犯黃韋祥著手對外販售含
    有第三級毒品4-甲基甲基卡西酮成分之咖啡包予他人，若其
    所為既遂，勢必助長毒品流通，所為誠屬不該，應予非難，
    惟念及被告犯後終能坦承犯行，態度良好，兼衡其素行、犯
    罪動機、目的、手段，暨其自陳國中畢業之智識程度、平常
    以勞動為生、尚有母親及未成年子女需要扶養之家庭狀況等
    一切情狀，量處如主文第2項所示之刑。
  ㈢沒收部分：
　⒈按毒品危害防制條例第18條第1項後段規定查獲之第三、四級
    毒品，無正當理由而擅自持有者，沒入銷燬之；此應沒入銷
    燬之毒品，專指查獲施用或持有（未成罪）之第三、四級毒
    品而言；倘屬同條例相關法條明文規定處罰之犯罪行為，即
    非該條項應依行政程序沒入銷燬之範圍；再同條例對於查獲
    之製造、運輸、販賣、意圖販賣而持有、以非法方法使人施
    用、引誘他人施用及轉讓、持有一定數量以上第三、四級毒
    品之沒收，並無特別規定，如其行為已構成犯罪，則該毒品
    即屬不受法律保護之違禁物，應回歸刑法之適用（最高法院
    98年度台上字第2889號、99年度台上字第2733號判決意旨參
    照）。
　⒉經查，本件扣案如附表編號1所示之物，係被告實行本案犯行
    所用之物，並具違禁物之性質，應依刑法第38條第1項之規
    定，宣告沒收。又上開毒品之各包裝袋，因直接包覆該毒品
    ，其上顯留有該毒品之殘渣，衡情自難與之析離，當應整體
    視之為毒品，併予宣告沒收。至於鑑驗耗損之毒品既已滅失
    ，自無庸為沒收之諭知。又扣案如附表編號2所示之物，為
    共犯黃韋祥所有之物，用以發送本案販毒廣告訊息，並與被
    告聯繫本案販毒事宜之用，自應依毒品危害防制條例第19條
    第1項之規定，宣告沒收。
　⒊至未扣案如附表編號3所示之物，為被告所持用之行動電話，
    用以與共犯黃韋祥聯繫販毒事宜，供犯本件犯行所用之物，
    應依毒品危害防制條例第19條第1項之規定宣告沒收，然上
    開物品未據扣案，應依刑法第38條第4項規定，併諭知於全
    部或一部不能沒收或不宜執行沒收時，追徵其價額。
據上論斷，應依刑事訴訟法第369條第1 項前段、第364條、第29
9條第1項前段，判決如主文（依裁判簡化原則，僅記載程序法條
）。　　　
本案經檢察官林佳勳提起公訴，檢察官劉斐玲到庭執行職務。
中　　華　　民　　國　　111 　年　　3 　　月　　17　　日
　　　　　　      刑事第七庭  審判長法　官  孫惠琳
　　　　　　　　　　　　　　　　　  法　官  王惟琪
　　　　　　　　　　　　　　　　　  法　官  連雅婷
以上正本證明與原本無異。
如不服本判決，應於收受送達後20日內向本院提出上訴書狀，其
未敘述上訴之理由者並得於提起上訴後20日內向本院補提理由書
（均須按他造當事人之人數附繕本）「切勿逕送上級法院」。
                                    書記官  潘文賢
中　　華　　民　　國　　111 　年　　3 　　月　　17　　日
附錄論罪科刑法條：
修正前毒品危害防制條例第 4 條
製造、運輸、販賣第一級毒品者，處死刑或無期徒刑；處無期徒
刑者，得併科新臺幣二千萬元以下罰金。
製造、運輸、販賣第二級毒品者，處無期徒刑或七年以上有期徒
刑，得併科新臺幣一千萬元以下罰金。
製造、運輸、販賣第三級毒品者，處七年以上有期徒刑，得併科
新臺幣七百萬元以下罰金。
製造、運輸、販賣第四級毒品者，處五年以上十二年以下有期徒
刑，得併科新臺幣三百萬元以下罰金。
製造、運輸、販賣專供製造或施用毒品之器具者，處一年以上七
年以下有期徒刑，得併科新臺幣一百萬元以下罰金。
前五項之未遂犯罰之。

附表：
編號 扣案物   1 扣案毒品咖啡包12包（含包裝袋12只 ） 1、驗前毛重（含包裝袋）：80.3364公克2、驗前淨重：66.2283公克3、取樣：0.2743公克4、驗餘淨重：65.9540公克 5、鑑驗用罄部分已滅失無須宣告沒收。 6、參見臺北榮民總醫院108 年11月27日北榮毒鑑字第C0000000號鑑定書（見偵卷第57頁）  2 扣案黃韋祥所有之IPHONE廠牌行動電話1 支（內含行動電話門號0000000000號之SIM 卡1 張） 黃韋祥所有，用以發送本案販毒廣告簡訊，並與被告聯繫本案販毒事宜所用之物。  3 未扣案之被告所有之不詳廠牌行動電話1 支（內含有不詳門號之SIM 卡1 張） 被告持用之行動電話，用以與共犯黃韋祥聯繫本案販毒事宜之物。